【裁判字號】    90,訴,500
【裁判日期】    900928
【裁判案由】    違反槍砲彈藥刀械管制條例
【裁判全文】
臺灣嘉義地方法院刑事判決                            九十年度訴字第五號
    公  訴  人  臺灣嘉義地方法院檢察署檢察官
    被      告  甲○○
    選任辯護人  劉意律師
右列被告因違反槍砲彈藥刀械管制條例案件，經檢察官提起公訴（九十年度偵字第五
三一六號），本院判決如左：
    主  文
甲○○未經許可，寄藏可發射子彈具有殺傷力之土造霰彈槍，處有期徒刑壹年，併科
罰金新臺幣參萬元，罰金如易服勞役，以銀元參佰元即新臺幣玖佰元折算壹日，緩刑
伍年。
扣案之可發射子彈具有殺傷力之土造霰彈長槍貳把（槍枝管制編號00000000
00、0000000000）、制式霰彈陸拾顆，均沒收。
    事  實
一、甲○○與張進義（另行偵辦）係朋友關係，於九十年八月十三日十九時四十分許
    ，由張進義在其嘉義市○○路二八三號住處，將其所有具殺傷力之土造霰彈槍二
    把（槍枝管制編號0000000000、0000000000）、制式霰彈
    陸拾顆交與甲○○，委由甲○○保管而寄藏之。適甲○○將上開槍、彈裝於旅行
    袋而放置所騎ＷＧＧ─四０五號輕型機車踏板上，欲攜回其住處藏置，於途經嘉
    義市○○路九十巷二二四號前為警查獲，並扣得上開可發射子彈具有殺傷力之土
    造霰彈長槍貳把（槍枝管制編號0000000000、0000000000
    ）、制式霰彈陸拾顆。
二、案經嘉義市警察局第一分局報請臺灣嘉義地方法院檢察署檢察官偵查起訴。
    理  由
一、右揭被告甲○○受張進義委託保管前開槍彈之事實，業據被告迭於警訊時、偵查
    及審判中供承不諱，並有土造霰彈長槍二把、霰彈六十顆扣案可資佐證；再該槍
    、彈經送請內政部警政署刑事警察局鑑驗結果，認「送驗土造霰彈長槍二把（槍
    枝管制編號0000000000、0000000000）均係由玩具長槍塑
    膠材質槍托、護木組合土造金屬槍管及擊發機構而成之土造長槍，機械性能良好
    ，可供擊發適用子彈，均認具殺傷力；另霰彈六十顆為制式霰彈，認均具殺傷力
    」，此有該局九十年八月二十三日刑鑑字第一七七四六八三號鑑驗通知書一份附
    卷可稽。足認被告之自白與事實相符，本件事証明確，被告犯行可堪認定。
二、按模型槍係於八十五年九月二十五日公布修正之槍砲彈藥刀械管制條例第四條第
    一項所增訂，其立法理由乃因改造模型槍日益氾濫，已成為黑道槍枝之主要來源
    ，以金屬模型槍為例，其全部改造過程僅需三分鐘，即可將其改造成極具殺傷力
    之槍枝，而其子彈射能不遜於制式槍枝，是以本條例對模型槍雖未有定義，基上
    說明，應以趨於嚴謹為妥，申言之，以外觀仿制本條例第四條所定之制式槍枝，
    而不能發射金屬或子彈之槍枝，對其原有性能、屬性經加工後使具殺傷力之模型
    槍，方為本條例所稱之模型槍，不包括其他類型之玩具手槍或土製手槍（臺灣高
    等法院暨所屬法院八十六年法律座談會參照）。再同條例第十一條第四項、第十
    二條第四項，均係將「持有」與「寄藏」為分別之處罰規定，而寄藏與持有，均
    係將物置於自己實力支配之人，僅寄藏必先有他人之持有行為，而後始為之受「
    寄」代「藏」而己。故寄藏之受人委託代為保管，其保管之本身，亦屬持有。不
    過，此之持有係受寄之當然結果，故法律上宜僅就寄藏行為為包括之評價，不應
    另就持有行為予以論罪（最高法院九十年度台上字第四八六八號判決可資參照）
    ?查被告受人之委託代為保管前開土造霰彈長槍及霰彈，其中土造霰彈長槍係由
    玩具長槍之材質，組合土造金屬槍管及擊發機構而成，已如前述，並非以外觀仿
    制該條例第四條所定之不能發射金屬或子彈之制式槍枝，經對其原有性能、屬性
    加工後使具殺傷力之模型槍，則該土造霰彈長槍應係該條例第四條第一項第一款
    所定之「其他可發射子彈具有殺傷力之槍枝」；再被告受人委託代為保管該槍彈
    ，並將該槍彈放置於所騎之機車踏板上，欲攜回住處藏置，尚未藏放時即於途中
    為警查獲，但其持有該槍彈既係為他人占有管領，而非為自己占有管領，揆諸上
    開最高法院判決意旨，仍應論以「未經許可寄藏可發射子彈具有殺傷力之土造霰
    彈槍、彈罪」。是核被告所為，係犯該制條例第十一條第四項、第十二條第四項
    之未經許可寄藏可發射子彈具有殺傷力之土造霰彈槍、彈罪。公訴人就被告寄藏
    霰彈長槍部分認係犯同條例第十條第四項之罪，尚有未洽，然其基本之犯罪事實
    相同，應予變更起訴法條。又被告經警查獲後，於偵查及本院審判中自白犯罪，
    並供述前開槍、彈之來源，因而查獲張進義，均應依同條例第十八條第四項條規
    定減輕其刑。再被告所犯上開二罪間，係以一行為而觸犯二罪名，為想像競合犯
    ，應依刑法第五十五條前段規定，從一重之未經許可寄藏可發射子具有殺傷力之
    土造霰彈長槍罪處斷。爰審酌被告未經許可受託寄藏可發射子彈具有殺傷力之土
    造霰彈槍、彈，對社會治安危害甚鉅及其素行、犯罪動機、目的、手段、犯罪後
    坦承犯行、態度良好之態度等一切情狀，量處如主文所示之刑，並就併科罰金部
    分，諭知易服勞役之折算標準。此外被告未曾受有期徒刑以上刑之宣告，有台灣
    嘉義地方法院檢察署刑案資料查註表及臺灣高等法院被告全國前案紀錄表在卷可
    稽，經此教訓後，應知警惕，當無再犯之虞，本院因認對其所宣告之刑，以暫不
    執行為適當，爰併予宣告緩刑五年，以勵自新。扣案之可發射子彈具有殺傷力之
    土造霰彈長槍貳把（槍枝管制編號0000000000、000000000
    0）、制式霰彈陸拾顆，均為違禁物，應依刑法第三十八條第一項第一款宣告沒
    收。
三、末按槍砲彈藥刀械管制條例第十九條第一項規定：「犯第七條、第八條、第十條
    、第十一條、第十二條第一項至第三項、第十三條第一項至第三項之罪，經判處
    有期徒刑者，應於刑之執行完畢或赦免後，令入勞動場所，強制工作，其期間為
    三年。」然上開規定業經司法院大法官會議釋字第四百七十一號解釋，認「此項
    規定不問對行為人有無預防矯治其社會性之必要，一律宣付強制工作三年，限制
    其中不具社會危險性之受處分人之身體、自由部分，其所採措施與所欲達成預防
    矯治之目的及所需程度，不合憲法第二十三條所定之比例原則，犯上開條例第十
    九條所定之罪，不問對行為人有無預防矯治其社會危險性之必要，一律宣付強制
    工作三年之部分，與本解釋意旨不符，應自本解釋公布之日起不予適用」，易言
    之，就槍砲彈藥刀械管制條例關於保安處分立法上違反比例原則之部分，不予適
    用，並認法院應審酌「依個案情節符合比例原則部分，固應適用該條例宣告保安
    處分，至不符合部分而應宣告保安處分者則仍由法院斟酌刑法第九十條第一項規
    定之要件，依職權為之」。查本件被告犯槍砲彈藥刀械管制條例第十一條第四項
    之罪，本院依其犯罪情節，判處有期徒刑，然查被告於寄藏前開槍枝，均無持以
    犯罪之紀錄，此有臺灣嘉義地方法院檢察署刑案資料查註紀錄表、臺灣高等法院
    被告全國前案紀錄表各一份在卷可查，尚難認被告具有犯罪之習慣，或以犯罪為
    常業或因遊蕩或懶惰成習而犯罪之情事，況被告未經許可寄藏上開長槍，業經本
    院判處如主文所示之有期徒刑，已足收矯治及預防再犯之特別目的，尚無需併予
    宣告保安處分以預防矯治其社會危險性，揆諸上開司法院大法官會議解釋，爰不
    適用該條例及刑法第九十條第一項之規定，宣告於刑之執行完畢或赦免後，令入
    勞動場所，強制工作三年，併此敘明。
據上論斷，應依刑事訴訟法第二百九十九條第一項前段、第三百條，槍砲彈藥刀械管
制條例第十一條第四項、第十二條第四項、第十八條第四項，刑法第十一條前段、第
五十五條前段、第四十二條第二項、第三十八條第一項第一款、第七十四條第一款，
罰金罰鍰提高標準條例第二條，現行法規所定貨幣單位折算新台幣條例第二條，判決
如主文。
本案經檢察官劉仲慧到庭執行職務
中      華      民      國    九十      年      九      月    二十八    日
                              臺灣嘉義地方法院刑事第一庭
                                  法  官  陳  珍  如
右正本證明與原本無異。
如不服本判決，應於判決送達後十日內向本院提出上訴狀( 應附繕本 )。
中      華      民      國    九十      年      九      月    二十八    日
                                  書記官  張  素  麗


司法院資訊處製作；財團法人民間司法改革基金會備份。
